臺灣臺南地方法院民事裁定
110年度訴字第537號
原      告  致圓方正科技股份有限公司


法定代理人  劉致緯  
訴訟代理人  洪嘉祥律師
被      告  朋億股份有限公司



法定代理人  梁進利  

訴訟代理人  楊惠琪律師
上列當事人間請求確認債權不存在事件，原告於110年6月30日具
狀為訴之變更，本院裁定如下：
    主  文
原告於民國110年6月30日民事訴之變更狀所為訴之變更應予准許
。 
    理  由
一、按訴狀送達後，原告不得將原訴變更或追加他訴。但有請求
    之基礎事實同一者，不甚礙被告之防禦及訴訟之終結者，不
    在此限，民事訴訟法第255條第1項第2款、第7款定有明文。
    所謂請求之基礎事實同一，係指變更或追加之訴與原訴之主
    要爭點共通，各請求利益之主張在社會生活上可認為同一或
    關連，而就原請求之訴訟及證據資料，得期待於後請求之審
    理予以利用，避免重複審理，且無害於他造當事人程序權之
    保障，俾符訴訟經濟者，均屬之。
二、經查：
（一）本件原告起訴主張：被告於民國104年12月28日承攬原告
      之「去除白煙工程」（下稱系爭工程），承攬總價為新台
      幣（下同）3,379,227元（下稱系爭契約），後被告以原
      告未付系爭工程款為由，起訴請求原告依約給付全部工程
      款3,379,227元，經臺灣高等法院臺南分院107年度建上字
      第14號民事判決認定原告有給付第一期工程款即30%預付
      款1,013,768元之義務確定。惟原告已向被告終止系爭契
      約，被告不得向原告請求給付工程款，乃請求：「確認臺
      灣高等法院臺南分院108年2月19日年度建上字第14號判決
      命原告應給付被告之1,013,768元，及自105年3月20日起
      至清償日止，按年息百分之五計算之利息等債權均不存在
      。」，嗣於本件起訴狀繕本於110年4月21日送達被告後，
      原告於110年6月30日具狀為訴之變更，聲明變更為：「被
      告應給付原告新台幣1,264,016元（即本金1,013,768元+
      利息250,248元），及自民事訴之變更狀送達之翌日起至
      清償日止，按年息百分之五計算之利息。」（見本院卷第
      53頁）。
（二）被告雖不同意原告訴之變更，惟原告之原訴及變更之訴所
      主張之事實理由，均係認兩造系爭契約已終止，應回復原
      狀，原告準用或類推適用民法第259條、第179條規定，被
      告不得向其領取工程款1,013,768元及利息，原聲明請求
      確認被告上開工程款債權不存在，後因原告已經向被告給
      付上開工程款，乃變更聲明請求被告返還上開工程款，原
      聲明及變更聲明，請求之基礎事實係屬同一，就原請求之
      訴訟及證據資料，於審理繼續進行在相當程度範圍內具有
      同一性或一體性，於後請求之審理得予利用。況原告為訴
      之變更時，本院尚未為第一次言詞辯論期日，原告之變更
      不甚礙被告之防禦及訴訟之終結。是本件原告為上開變更
      之訴，核無不合，應予准許。
三、民事訴訟法第255條第1 項第2款、第7款，裁定如主文。 
中　　華　　民　　國　　110 　年　　9 　　月　　24　　日
                  民事第五庭    法　官　張麗娟
以上正本係照原本作成
本裁定不得聲明不服。
中　　華　　民　　國　　110 　年　　9 　　月　　24　　日
                                書記官　高培馨